【裁判字號】    97,交訴,77
【裁判日期】    980224
【裁判案由】    肇事遺棄罪等
【裁判全文】
臺灣桃園地方法院刑事判決              97年度交訴字第77號
公  訴  人  臺灣桃園地方法院檢察署檢察官
被      告  甲○○
上列被告因肇事逃逸案件，經檢察官提起公訴（97年度偵緝字第
882 號），本院判決如下：
    主  文
甲○○因過失傷害人，處拘役參拾日，如易科罰金，以新臺幣壹
仟元折算壹日。又駕駛動力交通工具肇事，致人受傷而逃逸，處
有期徒刑陸月，如易科罰金，以新臺幣壹仟元折算壹日。
    事  實
一、甲○○並無前科，其於民國九十六年八月二十日晚間十一時
    五分許，駕駛ＥＱ—九０八三號自用小客車，由東往西，沿
    桃園縣桃園市○○○路外側車道，行至大興西路與國際路交
    叉路口處時，原應注意該處路段為三車道，應依標線行駛，
    且汽車迴車前，應暫停並顯示左轉燈光或手勢，看清無來往
    車輛，並注意行人通過，始得迴轉，而依當時晴天，夜間有
    照明，柏油路面乾燥無缺陷，視距良好無障礙物等路況，亦
    無不能注意之情事，竟仍疏未注意大興西路內側車道上，有
    乙○○騎乘之ＴＮ二—八七三號輕機車，未遵守標線指示，
    欲沿大興西路內側車道左轉國際路之情況，無視於大興西路
    地上之車道線，即貿然自大興西路外側車道跨越中間車道至
    內側車道迴轉，其小客車左前車頭遂撞及輕機車車頭肇事，
    乙○○因此人車倒地，受有背部挫傷、雙膝部及左手多處擦
    傷之傷害。詎甲○○在肇事後因畏懼承擔相關責任，竟另行
    起意，基於肇事逃逸之犯意，於上揭時間、地點，在下車稍
    事查看乙○○傷勢及車損後，即藉故駕車駛離現場。幸乙○
    ○及時記下車號報警，始循線查獲上情。
二、案經乙○○訴由桃園縣政府警察局桃園分局移送臺灣桃園地
    方法院檢察署檢察官偵查起訴。
    理  由
一、證據能力部分：
（一）後引由警員製作之道路交通事故現場圖、道路交通事故調
      查報告表，以及後引由敏盛綜合醫院出具之診斷證明書，
      雖均係被告以外之人於審判外以書面所為之陳述，屬於傳
      聞證據，惟被告於本院調查證據時，迄言詞辯論終結前均
      未對其證據能力聲明異議，依刑事訴訟法第一百五十九條
      之五第一項規定，視為同意引用為證據，本院審酌上開道
      路交通事故現場圖、道路交通事故調查報告表係警員單純
      本於職務，於事故後即時到場製作，紀錄事故後之現場狀
      況，應無造假之虞，而敏盛綜合醫院出具之診斷證明書係
      醫護人員轉載自乙○○就診當天之病歷資料，單純紀錄乙
      ○○之傷勢，二者均無造假或誣攀之虞，由上開書面陳述
      作成時之情況，做為證據應屬適當，依刑事訴訟法第一百
      五十九條之五第一項規定，上開文書均有證據能力。
（二）警員拍攝之事故後現場及機車車損照片，僅係單純透過機
      械照相取證，並非警員之供述，故非傳聞證據，且其採證
      過程並無何瑕疵可指，是故，上開照片亦當然有證據能力
      。又後引乙○○於警詢中之指述，並非以其陳述內容認定
      被告之犯罪事實，而係在審核其指認之過程，故非傳聞證
      據，自亦不生傳聞證據排除法則之問題，併予敘明。
二、訊據被告甲○○矢口否認有何過失傷害、肇事逃逸等犯行，
    辯稱：伊對本件車禍沒有印象云云。本院查：
（一）被告如何於九十六年八月二十日晚間十一時五分許，駕駛
      ＥＱ—九０八三號小客車，在桃園市○○○路與國際路口
      ，因貿然自大興西路外側車道直接迴轉，而撞及在大興西
      路內側車道違規左轉之機車騎士乙○○成傷後，僅下車略
      事查看，即藉故將小客車駛離現場等事實，業經證人乙○
      ○於本院審理時證述在卷（本院九十八年二月三日審判筆
      錄），並有道路交通事故現場圖、道路交通事故調查報告
      表各一份、肇事後現場及機車車損照片四張附卷可稽（偵
      查卷第十七頁至第二十二頁），衡諸乙○○係在事故發生
      後記下被告車號，並即於翌日（八月二十一日）凌晨一時
      二十分許前往桃園縣政府警察局桃園分局埔子派出所報案
      ，警詢中除向警員指認肇事者之車號為ＥＱ—九０八三號
      以外，復明確指出該車係紅白色的喜美轎車等語，隨後警
      員按上開車號調閱被告之口卡片，再通知乙○○於九十六
      年八月二十五日前來指認當日之肇事駕駛確係被告無誤，
      此有乙○○上揭兩份警詢筆錄及其指認被告之口卡片一份
      附卷可稽（偵查卷第八頁、第十頁、第十一頁），應足認
      乙○○之前揭指述屬實，可以採信。又乙○○因此受有背
      部挫傷、雙膝及左手多處擦傷一節，亦有敏盛綜合醫院出
      具之診斷證明書一份附卷可稽。
（二）被告雖辯稱：伊不記得有和人發生車禍，也有可能是伊借
      車給朋友發生的車禍，乙○○也有可能認錯云云，惟與前
      揭事證不符，且查，乙○○在報案時所指述之肇事車輛車
      號、車型及車色，悉與被告之ＥＱ—九０八三號小客車相
      符，已見前述，斯時被告猶未到案，此顯非乙○○所能憑
      空猜中甚明，再者，本件事故發生時雖係夜間，惟仍有自
      然光，視線良好，此亦如前述，乙○○且曾與下車之肇事
      駕駛碰面對話，而警員提示給乙○○辨認之被告口卡片照
      片，亦與被告樣貌相差無幾，是故，乙○○之指述，自無
      誤認之虞，何況被告始終無法提出何人向其借車肇事之事
      證，其推諉之意，甚為明顯，綜上，被告所辯應係卸責之
      詞，並無可採。
（三）按「汽車在同向二車道以上之道路，應依標線行駛（餘略
      ）」、「汽車迴車前，應暫停並顯示左轉燈光或手勢，看
      清無來往車輛，並注意行人通過，始得迴轉」，道路交通
      安全規則第九十八條、第一百零六條第五款分別定有明文
      ，被告駕車上路，對上開交通安全規則，自難諉為不知，
      而由卷附道路交通事故調查報告表（一）及現場道路照片
      可知，肇事當時晴天，夜間自然光，肇事地點係柏油路面
      ，乾燥無缺陷，視距良好無障礙物，另被告行駛之大興西
      路同向有三車道，由上開路況，被告顯無不能注意之情事
      ，然其仍疏未注意乙○○騎乘機車，在大興西路內側車道
      左轉之情事，未遵守地面車道線指示，擅自由外側車道跨
      越中間車道及內側車道迴轉，以致肇事，被告自有違反上
      開兩項規定之過失。至於乙○○騎乘機車在內側車道行駛
      ，固同有過失，惟刑法並無過失可以相抵之問題，亦即不
      能藉乙○○前述過失以減免被告之過失責任，併予敘明。
      被告之過失與乙○○之受傷間，並有相當因果關係。
（四）再查，被告在肇事後僅下車稍事察看，即藉故離去現場等
      情，已如前述，是則，被告肇事逃逸之事實，自甚明確。
（五）綜上所述，本件事證明確，被告過失傷害、肇事逃逸之犯
      行均堪認定，應依法論科。
三、核被告所為，係犯刑法第二百八十四條第一項前段之過失傷
    害罪，及同法第一百八十五條之四之肇事逃逸罪。被告所犯
    上開二罪間，方法不同，行為互異，且前者為過失，後者則
    出於故意，客觀上可以分開評價，應分論併罰。爰審酌被告
    駕車不知謹慎，以致肇事致乙○○受傷，就本件交通事故之
    發生，應負過失責任，而其在肇事後不僅未留下善後，反駕
    車逕自離去，迄今亦尚未與乙○○和解，其行車時怠忽用路
    人之行車安全，肇事後則希冀僥倖逃避責任，心態委不足取
    ，乙○○僅受到背部挫傷、雙膝及左手多處擦傷，傷勢尚不
    嚴重，且乙○○違規在內側車道騎乘機車左轉，本身亦有部
    分過失，及被告犯罪之動機、目的、所生危害、犯後態度等
    一切情狀，分別量處如主文所示之刑，並定應執行之刑，以
    示懲儆。
據上論斷，應依刑事訴訟法第二百九十九條第一項前段，刑法第
二百八十四條第一項前段、第一百八十五條之四、第四十一條第
一項前段，刑法施行法第一條之一第一項、第二項前段。判決如
主文。
本案經檢察官顏世翠到庭執行職務。
中    華    民    國    98    年    2     月    24    日
                  交通法庭  審判長法  官   潘政宏
                                  法  官   張詠晶
                                  法  官   陳彥宏
以上正本證明與原本無異。
如不服本判決，應於送達後10日內，向本院提出上訴狀。
                                  書記官   翁其良
中    華    民    國    98    年    3     月    3     日
論罪法條：刑法第284條第1項前段、第185之4
中華民國刑法第284條
（過失傷害罪）
因過失傷害人者，處 6 月以下有期徒刑、拘役或 5 百元以下罰
金，致重傷者，處1 年以下有期徒刑、拘役或5 百元以下罰金。
從事業務之人，因業務上之過失傷害人者，處 1 年以下有期徒刑
、拘役或1 千元以下罰金，致重傷者，處3 年以下有期徒刑、拘
役或2 千元以下罰金。
中華民國刑法第185條之4
（肇事遺棄罪）
駕駛動力交通工具肇事，致人死傷而逃逸者，處 6 月以上 5 年
以下有期徒刑。


司法院資訊處製作；財團法人民間司法改革基金會備份。
